臺灣桃園地方法院刑事判決　　　　　　　　　　　　　九十年度訴字第一八三三號
　　公　訴　人　臺灣桃園地方法院檢察署檢察官
　　被　　　告　乙○○
　　　　　　　　甲○○
　　右　二　人
　　共　　　同
　　指定辯護人　本院公設辯護人　丙○○
右列被告等因偽造貨幣案件，經檢察官提起公訴（九十年度偵字第一二六三四號），
本院判決如左：
    主  文
乙○○意圖供行使之用而交付偽造之通用紙幣，處有期徒刑參年捌月。扣案偽造之面
額新台幣伍佰元通用紙幣拾參張、面額新台幣壹仟元通用紙幣參張均沒收。
甲○○意圖供行使之用而收集偽造之通用紙幣，處有期徒刑參年貳月。扣案偽造之面
額新台幣伍佰元通用紙幣肆張均沒收。
    事  實
一、乙○○因擔任計程車司機，常有找付款項予客人之機會，竟意圖供行使之用，於
    民國九十年五、六月間某日，明知不詳年籍姓名之乘客，在臺北縣某處，所交付
    如附表所示之新台幣（下同）千元紙幣三張及五百元紙幣十七張均係偽造，竟予
    收集並放置於隨身攜帶之皮夾內層及紅包袋內俟機使用。嗣於九十年七月三十一
    日下午，於桃園縣桃園市○○路，搭乘甲○○所駕駛之車號三Ｌ—五八０號營業
    小客車，欲前往臺北縣樹林市某地時，乙○○先將放置有十一張偽造五百元紙幣
    之紅包袋連同雜貨用品，置放於駕駛座後方之腳踏板上，並與甲○○商量以偽造
    之面額五百元紙幣四張充作該次約五、六百元之車資，於經甲○○首肯後，乙○
    ○即於當日下午一時許，在桃園縣某地上開營業小客車內，交付面額五百元偽鈔
    四張予甲○○充作車資，而甲○○則明知該四紙五百元紙幣係偽造，仍基於意圖
    供行使之用而收集之。嗣因員警曾接獲名眾檢舉前開營業小客車之駕駛曾以偽造
    紙幣購物而經線上通報後，為警於當日下午二時許，在桃園縣桃園市○○路○段
    發現該車，並在該路二一七巷口攔停臨檢，當場於乙○○身上皮夾內層查扣如附
    表編號一至三所示之偽造千元紙幣共三張及偽造五百元紙幣二張，及於甲○○所
    駕前開營業小客車之駕駛座車門旁查扣偽造五百元紙幣共四張，經警將乙○○、
    甲○○帶回所裡偵辦，並於上開營業小客車內進行搜索後，復在上開營業小客車
    後座查獲乙○○所有偽造之五百元紙幣計十一張，而悉上情。
二、案經桃園縣警察局桃園分局報告臺灣桃園地方法院檢察署檢察官偵查起訴。
    理  由
一、訊據被告乙○○固坦承：於上開時、地為警查獲並在其隨身攜帶皮夾內扣得偽造
    之千元紙幣及五百元紙幣等語；而被告甲○○則自承：為警查獲時，在其所駕駛
    之營業小客車駕駛座側門，共查扣偽造之五百元紙幣四張等語。惟被告二人均矢
    口否認涉有行使或收受偽幣犯行，被告乙○○辯稱：伊並不認識甲○○，伊係在
    路邊攔車要到樹林，上車後即以跳表方式計算車資並坐在前座助手席，當日未曾
    到過後座，不知道後座地上所發現之十一張五百元偽幣係何人所有的，伊並未曾
    交付偽造紙幣予甲○○，當天亦尚未支付車資，不知為何扣案之偽造紙幣連號或
    同號，伊身上所持有之偽造紙幣，則係在查獲前一個月內分別由乘客所給充作車
    資，收受時並不知道係偽鈔云云；被告甲○○則辯以：當天遭查扣之四張五百元
    偽鈔，並非乙○○所交付，而係分別在查獲前一晚由一名客人處收受二張及查獲
    前一個禮拜，分別自二名客人處各收受一張，而伊於收受前開四張偽鈔時，均曾
    檢查該鈔票係真鈔後才收下，故收受時並不知情係偽鈔，事後發現是偽鈔後，即
    先將該四張偽鈔放在車門旁，至於在後座所找到之十一張五百元偽鈔，可能係前
    晚客人所留下，之前係警員要求伊說身上之紙幣均係乙○○所交付，且警員當時
    說若不將事情推給乙○○，會被判死刑，所以才會在警訊時說乙○○交付四張偽
    鈔給伊，當天身上還有放六、七千元的真鈔云云。經查：被告乙○○於警訊時陳
    稱：其身上所持有之偽造紙幣，均係載客時客人所給，其知道這些紙幣係偽鈔等
    語，且據被告甲○○於警訊時供陳：於九十年七月三十一日下午一時許，在桃園
    縣八德市○○路載一名見過一次面的朋友乙○○，乙○○交給其四張五百元偽造
    紙幣充作車資，當時乙○○曾告知該四紙五百元鈔票係偽造紙幣，而放置於其左
    後座位地上之十一張五百元偽鈔均係乙○○所有等語，並有現場照片三紙附卷可
    稽（偵查卷第十一頁、第十二頁參照），而當日查扣如附表所示之通用紙幣，經
    檢察官送臺灣銀行桃園分行鑑定，均係偽鈔，此有臺灣銀行桃園分行九十年八月
    二十一日（九０）銀桃出字第０五八二二號函一紙附卷可稽（偵查卷第二十六頁
    參照），而分別自被告乙○○、甲○○及前開營業小客車後座踏腳墊上，所查扣
    之如附表編號四至十所示偽造面額五百元紙幣共十七張，其上編號或係連號，或
    係同號等情，亦經本院於九十年十二月七日當庭勘驗屬實，據此，足證被告甲○
    ○警訊所言可採，否則豈會連號、同號？是扣案如附表編號一至十所示之偽造通
    用紙幣，均係被告乙○○先自不詳姓名年籍之人處收集之，並於查獲當日，將其
    中四紙面額為五百元之偽造紙幣交付予被告甲○○充作桃園至樹林之車資。至被
    告乙○○嗣後改稱：查扣之偽鈔中，僅有如附表編號一至三所示之千元偽鈔三張
    及一張五百元偽鈔係其所有，且均係載客時客人所給，收受時並不知情係偽造之
    通用紙幣，至於其他偽造之五百元紙幣，非其所有與其無關云云，而被告甲○○
    亦附和稱：於其車門所查扣之四張五百元偽鈔係前一個禮拜內自三名乘客處所收
    受，而後座所查扣之五百元偽鈔應係前晚客人留下云云。惟查，扣案之五百元偽
    鈔，分別係在甲○○、乙○○及後座腳踏板上扣得，且該扣案偽造之鈔票編號均
    係同號或連號，因此，被告乙○○辯稱係自不同客人處收受云云及被告甲○○辯
    稱係自三名客人處收受四張五百元偽幣，後座所查扣之偽幣係前晚乘客所留云云
    ，顯不符事理，蓋自不同人處所取得之鈔票，豈均會連號？至被告甲○○又辯稱
    ：前開四張偽造五百元紙幣收受時並不知情係偽造紙幣，警訊時因受警察脅迫不
    將責任推給乙○○，將被判死刑，才會說偽幣係乙○○所交付云云。惟查：扣案
    之偽造五百元紙幣，經本院當庭勘驗，其紙質、印刷均屬粗糙，一般人應可於收
    受時即發覺與真鈔不符，被告甲○○身為計程車司機，與客人間時常會有現金之
    交易，當具有更高之判斷真、偽鈔能力，當無誤前開偽鈔為真鈔之可能；至被告
    甲○○當日搭載被告乙○○欲從桃園縣桃園市○○路至臺北縣樹林市，依一般跳
    表車資約為五百元至六百元間，而該路段少有叫價，此經檢察官電詢桃園縣警察
    局桃園分局龍安派出所員警陳志忠後做成紀錄一紙在卷可稽（偵查卷第三十八頁
    參照），倘被告乙○○、甲○○二人均非明知扣案之五百元紙幣係屬偽造通用紙
    幣，被告乙○○焉有交付二千元抵作五百元車資之可能，而被告甲○○倘無供行
    使之用之意圖，焉有以收受偽幣充作超額車資之可能？又證人即查獲並負責製作
    筆錄之員警羅勝南於本院九十一年四月十日調查時結證稱：製作警訊筆錄時，並
    未曾跟被告二人說過其等二人所犯妨害國幣懲治條例最重會判死刑等語（本院該
    日訊問筆錄參照），衡之證人羅勝南係執行勤務之員警，與被告二人均素無怨隙
    ，而當日復已在被告二人身上及車內查扣如附表所示之偽造紙幣，被告二人之犯
    罪嫌疑均已屬重大，證人羅勝南並無恐嚇、脅迫被告甲○○，影響其自白正確性
    之必要，而被告甲○○於警訊時之自白，復與其他相關之事證相符，足認被告甲
    ○○於警訊時之自白，應無受脅迫之情事。是扣案之五百元偽造紙幣共十七張，
    應均原係被告乙○○所有，而於查獲當日，由被告乙○○交付四紙予被告甲○○
    ，並將其餘之偽鈔放在身上及暫放後座腳踏墊上。被告乙○○、甲○○嗣後翻異
    前詞，顯均係卸責之詞，不足採信。被告乙○○意圖供行使之用而收集如附表所
    示之偽造紙幣，並將其中之四張五百元偽造紙幣交付予被告甲○○知情而收受，
    事證明確，被告二人犯行足堪認定，應予依法論科。
二、被告乙○○意圖供行使之用，先收集如附表所示之偽造通用紙幣，進而以行使之
    意思交付予被告甲○○，核其所為，係犯刑法第一百九十六條第一項之意圖供行
    使之用而交付偽造之通用紙幣罪：至被告甲○○所為，則係犯同條項之意圖供行
    使之用而收集偽造通用紙幣罪。又按收集偽造通用紙幣與交付於他人，雖係兩種
    行為，然在法律上既均以意圖行使為其要件，則被告乙○○意圖行使而收集後，
    復以行使之意思而交付於人，其收集偽鈔之低度行為，自應為交付之高度行為所
    吸收，不另論罪（最高法院二十四年上字第一二八二一號判例意旨參照），公訴
    意旨認應予分論併罰，尚有未洽，附此敘明。爰審酌被告二人均係計程車司機，
    其等竟不思正途，欲以偽造通用紙幣矇騙乘客，危害社會金融秩序甚鉅，且被告
    乙○○所收受之偽造通用紙幣面額達一萬一千五百元，並已交付其中面額達二千
    元之五百元偽鈔予被告甲○○，被告甲○○所收集之偽造紙幣面額僅二千元等一
    切情狀，分別量處如主文所示之主刑。
三、扣案之如附表編號一至三所示之偽造面額一千元通用紙幣三張，係被告乙○○所
    有且收集之偽造通用紙幣，應依刑法第二百條規定，宣告沒收。至扣案如附表編
    號四至十所示之偽造面額五百元通用紙幣共十七張，其中四張，係屬被告甲○○
    所有且收集之偽造通用紙幣；其中十三張則係被告乙○○所有且收集之偽造通用
    紙幣，雖上開十七張偽造之面額五百元通用紙幣，因員警於查獲時，並未加以區
    分扣案，業據證人羅勝南於本院九十一年四月十日調查時證稱：「（問：當初查
    扣偽鈔時，有沒有區別那些偽鈔是從什麼地方或是從誰的身上查到？）當時並沒
    有區分，因為當時發現這些偽鈔有些是連號有些同號，所以沒有做區分。」等語
    屬實（本院該日訊問筆錄參照），致本院目前無從認定何十三張為被告乙○○所
    有，何四張為被告甲○○所有，惟該十七張偽造面額五百元紙幣既係被告乙○○
    、甲○○犯意圖供行使之用而收集及交付偽造貨幣之物品，本院自仍應依刑法第
    二百條規定，分別宣告沒收。
據上論斷，應依刑事訴訟法第二百九十九條第一項前段，刑法第一百九十六條第一項
、第二百條，罰金罰鍰提高標準條例第一條前段，判決如主文。
本案經檢察官廖先志到庭執行職務
中      華      民      國    九十一    年      六      月      五      日
                                  臺灣桃園地方法院刑事第六庭
                                      審判長法  官  周 政 達
                                            法  官  林 曉 芳
                                            法  官  簡 婉 倫
右正本證明與原本無異。
如不服本判決，應於判決送達後十日內向本院提出上訴狀( 應附繕本 )，上訴於
臺灣高等法院。
                                            書記官  王 泰 元
中      華      民      國    九十一    年      六      月      五      日
附  表：
┌───┬──────────┬──────┬────┬─────────
│編  號│   偽  鈔  號  碼   │  面    額  │ 張  數 │備              註
│      │                    │ （新台幣） │        │
├───┼──────────┼──────┼────┼─────────
│  一  │ＪＭ８８４２７４ＶＡ│  壹 仟 元  │  壹張  │    新版新台幣
│      │                    │            │        │ 在乙○○身上查扣
├───┼──────────┼──────┼────┼─────────
│  二  │ＪＫ８８０１２２ＵＡ│  同    右  │  壹張  │    同      右
├───┼──────────┼──────┼────┼─────────
│  三  │ＤＬ００７５３３ＢＶ│  同    右  │  壹張  │    舊版新台幣
│      │                    │            │        │ 在乙○○身上查扣
├───┼──────────┼──────┼────┼─────────
│  四  │ＥＫ６５４３０２ＷＦ│  伍 佰 元  │  貳張  │    新版新台幣
├───┼──────────┼──────┼────┤分別在甲○○車上駕
│  五  │ＥＫ６５４３０３ＷＦ│  同    右  │  壹張  │駛座旁查扣肆張及車
├───┼──────────┼──────┼────┤號三Ｌ—五八０營業
│  六  │ＥＫ６５４３０４ＷＦ│  同    右  │  貳張  │小客車左後座地上查
├───┼──────────┼──────┼────┤扣拾壹張及被告陳金
│  七  │ＥＫ６５４３０５ＷＦ│  同   右   │  伍張  │壽身上查扣二張，惟
├───┼──────────┼──────┼────┤因員警查扣時，未加
│  八  │ＥＫ６５４３０６ＷＦ│  同   右   │  參張  │以區分，目前已無法
├───┼──────────┼──────┼────┤區別分別係在何處查
│  九  │ＥＫ６５４３０７ＷＦ│  同   右   │  參張  │扣。
├───┼──────────┼──────┼────┤
│  十  │ＥＫ６５４３１０ＷＦ│  同   右   │  壹張  │
└───┴──────────┴──────┴────┴─────────
附錄本案論罪科刑法條：
刑法第一百九十六條
行使偽造、變造之通用貨幣、紙幣、銀行券或意圖供行使之用而收集或交付於人者，
處三年以上十年以下有期徒刑，得併科五千元以下罰金。
收受後方知為偽造、變造之通用貨幣、紙幣、銀行券，而仍行使或意圖供行使之用而
交付於人者，處五百元以下罰金。
第一項之未遂犯罰之。
